【裁判字號】    95,中簡上,222
【裁判日期】    950927
【裁判案由】    違反電子遊戲場業管理條例
【裁判全文】
臺灣臺中地方法院刑事判決           95年度中簡上字第222號
上  訴  人
即  被  告  丁○○
                      4樓
上列上訴人因違反電子遊戲場業管理條例案件，不服臺灣臺中地
方法院簡易庭九十五年度中簡字第三四○號中華民國九十五年二
月八日第一審簡易判決（聲請案號：臺灣臺中地方法院檢察署九
十五年度速偵字第二○九號），提起上訴，本院判決如下：
    主    文
上訴駁回。
      犯罪事實
一、丁○○與丙○○、綽號「阿奇」之真實姓名年籍均不詳之成
    年男子（下稱「阿奇」）均明知未依電子遊戲場業管理條例
    規定辦理營利事業登記者，不得經營電子遊戲場業，竟未向
    相關主管機關申請辦理營利事業登記證，並共同基於違法經
    營電子遊戲場業之犯意聯絡，自民國九十五年一月六日起，
    由丁○○在臺中市○區○○路七四號，其所經營之工地福利
    社內，擺設由楊丙○○、「阿奇」所提供之電子遊戲機臺「
    大舞臺小瑪莉」一臺，插電共同經營電子遊戲場業，雙方並
    約定將所得四六分帳。嗣於同年月十二日下午一時二十分許
    ，經警在上址查獲，並扣得「大舞臺小瑪莉」一臺（含ＩＣ
    板一片），及營業所得新臺幣（下同）現金三百元、開分鎖
    匙一支、機檯開關遙控器一個。
二、案經臺中市警察局第二分局報請臺灣臺中地方法院檢察署檢
    察官偵查後聲請簡易判決處刑。
    理    由
一、訊據被告矢口否認有何違反電子遊戲場業管理條例犯行，辯
    稱：伊沒有經營電子遊戲場業，機臺也沒有插電云云。然查
    ：
  (一)被告於警詢時陳稱：電玩機臺是一位叫「阿奇」的男子於九
    十五年一月六日左右寄放在伊這裏的，有約定四、六分帳，
    警方進入店家時，電玩有插電營業，是由伊負責開分收錢，
    客人給一百元，伊以鑰匙於機檯上方開啟並按一下開分按鈕
    ，機臺營幕會出現一百分，警方有查扣到三百元，是客人來
    消費把玩過所花費之消費金額等語（參見警卷第四、五頁）
    ，被告雖於本院審理時翻異前詞，辯稱：伊不懂遊戲機，是
    照著警察的意思製作筆錄云云，然被告案發時為年滿三十八
    歲具有社會一般智識之成年人，當知製作筆錄時應據實陳述
    ，且警方在製作筆錄前已告知其所犯罪名及相關權利，若被
    告未為上述違反電子遊戲場業管理條例行為，何以在警詢中
    自白犯罪，徒使自己陷於刑事追訴之不利地位，是被告前揭
    置辯即非無疑；況被告於偵查中亦自承：有查獲一臺電玩機
    臺，客人要玩都可以，九十五年一月六日才開始擺的，一百
    元開一百分，最後不玩時不能換錢回去，也不能換獎品，有
    一位綽號「阿奇」之人拿來放的，他有告訴伊四六拆帳等語
    （參見偵查卷第七頁），核與警詢時之陳述完全相符，若被
    告實際上沒有經營電子遊戲場業，卻於警詢中係依警察意思
    來陳述經營電子遊戲場業之方式，在偵查中應無法對其不知
    情之電子遊戲機經營方式為相同之陳述，惟被告警詢及偵查
    中之陳述連開分兌換比例均相同，足見被告於警詢中之自白
    係出於自由意識，且與事實相符，其事後翻異前詞係臨訟飾
    卸之詞，不足採信。
  (二)被告辯稱：伊是被逼迫強制放下機臺，丙○○與「阿奇」尚
    在測試機臺，完全沒有營業，當時伊送完冷飲回來，「阿奇
    」他們要求伊一人扛起，要伊好好配合就會沒事，因為他們
    是累犯，被罰的話會很重，他們說罰金會幫伊出，所以他們
    怎麼說伊怎麼做，伊不懂遊戲機，也是員警溝通好了再製作
    筆錄，三百元也是員警要的證物，由伊身上拿出來，只是到
    派出所後，在錄音過程中他們就溜了云云。然雙方欲經營電
    子遊戲場業必會有一定之合意，強制放機臺在他人店中，如
    何能順利經營？且被告於本院審理時亦自承：營業所得六四
    分帳，對方六伊四，是證人丙○○說的等語（參見本院卷第
    七三頁），既然被告有與證人丙○○談及營業所得如何分配
    ，實難想像被告有遭強迫情事；且證人乙○○即查獲員警於
    本院審理時證稱：伊查獲時機臺有插電，機臺沒有佈滿灰塵
    ，蠻新的，當時被告從身上口袋拿出三百元紙鈔，並說是當
    日機臺營業所得，被告說什麼伊就照實記載，當時並沒有一
    個叫阿奇之人在場等語（參見本院卷第五二、五三頁），參
    以被告前揭警詢及偵查中之自白，益見被告上開置辯並非實
    在。
  (三)證人簡承淵即被告之義兄於本院審理時證稱：之前沒有插電
    ，但曾經看到證人丙○○去試機臺，也看過證人丙○○的徒
    弟去試機臺，證人丙○○的徒弟伊不認識，伊叫不出名字，
    他們去試機時有插電云云（參見本院卷第六六頁），惟被告
    平時既然沒有插電營業，如何得知機臺有問題須要測試？對
    此，證人簡承淵答以不曉得云云（同上頁），則證人簡承淵
    之證述顯不合常情，其證稱沒有插電云云，顯係迴護被告之
    詞，不足採信。
  (四)證人甲○○於本院審理時證稱：伊到店裏時是在中午十二時
    ，警員已經在現場，被告是到外面送便當後從外面進來等語
    （參見本院卷第六八頁），與證人乙○○證稱：伊到時被告
    坐在櫃臺上等語（參見本院卷第七○頁）不同，雖證人甲○○與證人乙○○就此部分之證述有出入，然證人乙○○於本
    院審理時證稱：查獲當時有插電營業等語（參見本院卷第五
    二頁），核與被告於警詢及偵查中自白相符，足認被告確有
    經營電子遊戲場業情事，是查獲時被告是否坐在櫃臺內均無
    礙於本案之認定，證人甲○○之證詞要難引為對被告有利之
    論斷。
  (五)被告辯稱：丙○○於查獲本案後有拿紅包給伊云云，然為證
    人丙○○於本院審理時所否認（參見本院卷第六三頁），雖
    證人簡承淵於本院審理時證稱：被告經警移送後，從地檢署
    出去時，證人丙○○有拿一個紅包叫伊轉交給被告，伊不知
    道裏面有多少錢，證人丙○○是說紅包是壓驚用的，伊有將
    該紅包交給被告云云（參見本院卷第六七頁），惟被告無法
    提出該紅包以其實說，縱證人丙○○有交付紅包予被告之舉
    ，被告及證人簡承淵均無法證明其交付之目的，亦難因此而
    認被告係頂替他人犯罪。
  (六)扣案之三百元現金雖係自被告身上查獲，業據證人乙○○證
    述在卷（參見本院卷第五二頁），然被告於警詢中已自承：
    查扣到的現金三百元，是客人來店消費把玩開分所花費的消
    費金額等語（參見警卷第五頁），故雖非在上開電子遊戲機
    內查獲，亦足證被告有違反電子遊戲場業之犯行。
  (七)證人丙○○於本院審理時否認扣案機臺係其所擺設，證稱：
    伊將本案發生地點轉租給被告，伊不知道被告有擺設電子遊
    戲機云云（參見本院卷第六二頁），惟其又改稱：伊借廁所
    時發現有擺放二臺電子遊戲機，這二臺有無插電伊不知情云
    云，則證人丙○○前後陳述不一，已非無疑；且證人簡承淵
    於本院審理時證稱：伊看到證人丙○○去試機臺，也看過證
    人丙○○的徒弟去試機臺，證人丙○○的徒弟伊不認識，伊
    叫不出名字，他們去試機時有插電云云（參見本院卷第六六
    頁）；再者，被告亦供稱：營業所得六四分帳，對方六伊四
    ，是證人丙○○說的等語（參見本院卷第七三頁），足徵證
    人丙○○確有與被告共同經營電子遊戲場業。
  (八)此外，復有房屋租賃契約書影本、臺中市警察局第二分局扣
    押筆錄、評通過電子遊戲機名錄各一份，及現場照片六張、
    現場圖一張在卷可稽，並有「大舞臺小瑪莉」一臺（含ＩＣ
    板一片），及營業所得現金三百元、開分鎖匙一支、機檯開
    關遙控器一個扣案可資佐證，本案事證明確，被告犯行洵堪
    認定，應依法論科。
二、被告未依電子遊戲場業管理條例規定，辦理營利事業登記，
    即經營電子遊戲場業，故核其所為，係違反電子遊戲場業管
    理條例第十五條之規定，應依同條例第二十二條規定處斷。
    被告與丙○○、「阿奇」有犯意聯絡及行為分擔，為共同正
    犯。被告行為後，刑法於九十五年七月一日修正公布施行，
    其中第四十一條第一項前段規定：「犯最重本刑為五年以下
    有期徒刑以下之刑之罪，而受六個月以下有期徒刑或拘役之
    宣告者，得以新臺幣一千元、二千元或三千元折算一日，易
    科罰金。」，惟被告行為時之刑法第四十一第一項前段規定
    ：「犯最重本刑為五年以下有期徒刑以下之刑之罪，而受六
    個月以下有期徒刑或拘役之宣告，因身體、教育、職業、家
    庭之關係或其他正當事由，執行顯有困難者，得以一元以上
    三元以下折算一日，易科罰金。」，又依修正前罰金罰鍰提
    高標準條例第二條前段（現已刪除）規定，就其原定數額提
    高為一百倍折算一日，則被告行為時之易科罰金折算標準，
    應以銀元三百元折算一日，經折算為新臺幣後，應以新臺幣
    九百元折算為一日。比較修正前後之易科罰金折算標準，以
    修正前之刑法第四十一條第一項前段即行為時法律之規定，
    較有利於被告，故應依修正後刑法第二條第一項前段規定，
    適用修正前刑法第四十一條第一項前段規定，定其折算標準
    。原審適用刑事訴訟法第四百四十九條第一項前段、第四百
    五十條第一項、第四百五十四條第二項，電子遊戲場業管理
    條例第二十二條，刑法第十一條前段、第二十八條、（修正
    前）第四十一條第一項前段、第三十八條第一項第二款、第
    三款，（修正前）罰金罰鍰提高標準條例第二條，量處被告
    拘役三十日，如易科罰金，以三百元折算一日，並將扣案之
    電子遊戲機具「大舞臺小瑪莉」一臺（含ＩＣ板一片）、現
    金三百元、開分鎖匙一支、機檯開關遙控器一個宣告沒收，
    認事用法並無不當，量刑亦屬妥適，惟原審判決時新修正之
    刑法尚未施行，因而未及比較新舊法，應由本院補充刑法第
    二條第一項前段為適用法條之依據。被告上訴空言否認犯行
    ，並無可採，業如前述，是本件上訴即無理由，應予駁回。
三、證人丙○○與被告共同經營電子遊戲場業部分，未據檢察官
    起訴，宜由檢察官另行依法妥適處理，附此敘明。
據上論斷，應依刑事訴訟法第四百五十五條之一第一項、第三項
、第三百六十四條、第三百六十八條，判決如主文。
中    華    民    國    95    年    9     月    27    日
                  刑事第十三庭  審判長法  官  陳慧珊
                                      法  官  李秋娟
                                      法  官  黃裕仁
上正本證明與原本無異。
本件不得上訴。
                                      書記官  王嘉仁
中    華    民    國    95    年    9     月    27    日
附錄本案論罪科刑法條全文
電子遊戲場業管理條例第十五條
未依本條例規定辦理營利事業登記者，不得經營電子遊戲場業。
電子遊戲場業管理條例第二十二條
違反第十五條規定者，處行為人一年以下有期徒刑、拘役或科或
併科新臺幣五十萬元以上二百五十萬元以下罰金。


司法院資訊處製作；財團法人民間司法改革基金會備份。
